【裁判字號】    97,訴,963
【裁判日期】    970505
【裁判案由】    偽造文書等
【裁判全文】
臺灣彰化地方法院刑事判決               97年度訴字第963號
公  訴  人  臺灣彰化地方法院檢察署檢察官
被      告  乙○○
上列被告因偽造文書等案件，經檢察官提起公訴（96年度偵緝字
第719、720號），本院合議庭裁定由受命法官獨任進行簡式審判
程序判決如下：
    主      文
乙○○犯行使偽造私文書罪，處有期徒刑捌月。
    事實及理由
一犯罪事實：
  (一)乙○○曾因公共危險案件，經本院以95年度簡字第79號判決
    處拘役30日確定，於民國95年7月14日易科罰金執行完畢（
    不構成累犯）。其因積欠保億實業有限公司（下稱保億公司
    ）負責人甲○○新臺幣（下同）2百餘萬元，甲○○遂同意
    乙○○以保億公司公司名義，承攬承隆營造股份有限公司及
    富詳營造股份有限公司轉包之臺灣鐵路管理局「嘉工代辦彰
    化縣政府員林大排暨鐵路橋改建工程」，並由乙○○領取工
    程款，再以所得利潤清償欠款。乙○○因此依甲○○之授權
    ，製作保億公司及甲○○之印章各1枚。詎乙○○明知其僅
    就承攬工程部分有用印權限，且甲○○並未同意乙○○以保
    億公司名義在支票背書向他人借款，竟為詐得借款，於95年
    6月8日某時在彰化縣員林鎮某處，盜用保億公司及其負責人
    甲○○前開印章之印文，在附表所示支票（下稱系爭支票）
    之票背偽造保億公司之背書，足生損害於保億公司、甲○○
    及系爭支票受讓人。乙○○明知系爭支票之存款帳戶實際上
    均為其使用，有多次退票紀錄，信用不佳，仍意圖為自己不
    法之所有，於同日至彰化縣員林鎮中央里田中央巷36之56號
    丙○○經營之森林皮件製品股份有限公司（下稱森林公司）
    ，向丙○○詐稱，伊要投標工程，亟需押標金，日後獲利可
    一起分享，系爭支票係保億公司之客票，票款屆期必能兌現
    云云，並交付系爭支票以行使之。丙○○因此詐術，陷於錯
    誤，當場以森林公司為發票人，簽發面額60萬元之支票1紙
    ，交付乙○○於同日至華南商業銀行員林分行兌領，丙○○
    並同時領取現金3萬元交付乙○○。嗣丙○○按期提示系爭
    支票不獲付款，向乙○○催討未果，始知受騙。
  (二)案經丙○○訴由臺灣彰化地方法院檢察署檢察官偵查起訴。
二證據：
  (一)被告乙○○於本院坦承不諱之自白。
  (二)告訴人即證人丙○○、被害人即證人甲○○於檢察事務官詢
    問中、檢察官偵查中之證述。
  (三)卷附之工程合約書、支票影本、被告身分證影本、借款還清
    保證書、黃進和帳戶票據信用資料、華南銀行員林分行轉帳
    收入傳票、保億公司材料採購合約書。
三論罪科刑：
  (一)被告行為後，刑法部分條文業於94年1月7日修正，同年2月2
    日公布，並於95年7月1日施行，修正後即現行刑法第2條第1
    項規定「行為後法律有變更者，適用行為時之法律，但行為
    後之法律有利於行為人者，適用最有利於行為人之法律」，
    上開規定乃與刑法第1條罪刑法定主義契合，而貫徹法律禁
    止溯及既往原則，係規範行為後法律變更所生新舊法律比較
    適用之準據法，是刑法第2條本身雖經修正，但刑法第2條既
    屬適用法律之準據法，本身尚無比較新舊法之問題，應一律
    適用裁判時即修正後刑法第2條規定以決定適用之刑罰法律
    ，合先敘明。而有關新舊法之比較，應就罪刑有關之共犯、
    連續犯、牽連犯加重等暨其他法定加減原因（如身分加減）
    與加減例等一切情形，綜其全部罪刑之結果而為比較。經查
    ：
    1.修正前刑法第33條第5款規定「主刑之種類如左：五、罰
      金：1元以上」，換算新臺幣後，為新臺幣3元以上。惟修
      正後刑法第33條第5款規定「主刑之種類如下：五、罰金
      ：新臺幣1千元以上，以百元計算之」，舊法並非不利。
    2.被告行為後，刑法第55條牽連犯之規定，業經刪除，此規
      定之刪除雖非犯罪構成要件之變更，使被告依行為時法原
      僅成立裁判上一罪，然依裁判時法則應成立數罪，顯已影
      響行為人刑罰之法律效果，使刑罰之實質內容發生變動而
      輕重之別，自屬刑法第2條第1項所稱之「法律有變更」，
      而有該條項之適用，即修正前論以裁判上一罪，修正後，
      論以數罪應併罰之，經比較新、舊法結果，自以修正前以
      一罪論之規定較有利於被告。
    3.刑法施行法第1條之1增訂施行前，依罰金罰鍰提高標準條
      例第1條前段、現行法規所定貨幣單位折算新臺幣條例第2
      條規定，此部分犯行所涉法條，關於罰金刑部分應提高為
      30倍。刑法施行法修正增訂第1條之1規定「中華民國94年
      1月7日刑法修正施行後，刑法分則編所定罰金之貨幣單位
      為新臺幣。94年1月7日刑法修正時，刑法分則編未修正之
      條文定有罰金者，自94年1月7日刑法修正施行後，就其所
      定數額提高為30倍。但72年6月26日至94年1月7日新增或
      修正之條文，就其所定數額提高為3倍」，依增訂條文提
      高並改為新臺幣後，此部分犯行所涉法條，關於罰金刑部
      分仍同為提高30倍，適用新、舊法結果並無不同。
    4.經綜合比較新、舊法之結果，以被告等行為時之舊法較有
      利，依刑法第2條第1項前段規定，自應適用行為時之法律
      。
  (二)被告盜用被害人保億公司、甲○○印章之印文，在系爭支票
    偽造被害人保億公司之背書，進而行使，足生損害於被害人
    保億公司、甲○○與系爭支票受讓人即告訴人丙○○，核其
    所為，係犯刑法第216條、第210條之行使偽造私文書罪。被
    告意圖為自己不法之所有，持無法兌現之支票，並行使偽造
    之背書，以此詐術使告訴人丙○○陷於錯誤，將票款60萬元
    及現金3萬元物交付，核其所為，係犯刑法第339條第1項之
    詐欺取財罪。被告偽造背書即私文書復持以行使，偽造私文
    書之低度行為，應為行使之高度行為所吸收，又其盜用印文
    為偽造私文書之部分行為，均不另論罪。被告係為詐得金錢
    而行使偽造之背書，上開2罪有方法結果之牽連關係，應依
    修正前刑法第55條牽連犯之規定，從一重之行使偽造私文書
    罪論處。查被告曾因公共危險案件，經本院以95年度簡字第
    79號判決處拘役30日確定，於95年7月14日易科罰金執行完
    畢，此有臺灣高等法院被告前案紀錄表可按（不構成累犯）
    ，爰審酌被告曾有犯罪前科，所犯造成告訴人之財產損害及
    國民對於文書真正之信賴，至今尚未與告訴人、被害人達成
    和解，賠償損害，檢察官偵查中兩度逃匿，有通緝書可按，
    惟於本院審理中尚能坦認犯行，詐騙金額非鉅及其他一切情
    狀，量處如主文所示之刑，以資儆懲。被告係盜用被害人真
    正印章所蓋之印文，並非偽造印章之印文，自不得依刑法第
    219條沒收系爭支票票背之印文，附此敘明。另按中華民國
    96年罪犯減刑條例第5條規定，該條例施行前，經通緝而未
    於96年12月31日以前自動歸案接受偵查、審判或執行者，不
    得依該條例減刑，本案被告犯罪後，經臺灣彰化地方法院檢
    察署於96年6月6日通緝，並於96年9月17日由警逮捕後，始
    撤銷通緝，是被告並非自動歸案，無從減刑，一併敘明。
  (三)如不服本判決，得於判決送達後10日內向本院提出上訴狀，
    上訴於上級法院（應敘述具體理由，並附繕本，上訴狀勿逕
    送上級法院）。告訴人或被害人對於判決如有不服具備理由
    請求檢察官上訴者，其上訴期間之計算係以檢察官收受判決
    正本之日期為準。
  (四)依刑事訴訟法第273條之1第1項、第299條第1項前段，刑法
    第2條第1項前段、第216條、第210條、第339條第1項、修正
    前第55條，罰金罰鍰提高標準條例第1條前段，判決如主文
    。
本案經檢察官吳曉婷到庭執行職務。
中    華    民    國    97    年    5     月    5     日
                  刑事第四庭    法  官  廖政勝
以上正本證明與原本無異。
中    華    民    國    97    年    5     月    5     日
                                書記官  莊何江
附錄：
刑法第210條
偽造、變造私文書，足以生損害於公眾或他人者，處5年以下有
期徒刑。
刑法第216條
行使第210條至第215條之文書者，依偽造、變造文書或登載不實
事項或使登載不實事項之規定處斷。
刑法第339條第1項
意圖為自己或第三人不法之所有，以詐術使人將本人或第三人之
物交付者，處5年以下有期徒刑、拘役或科或併科1千元以下罰金
。
附表：
┌──┬──────┬────┬────┬────────┬───┐
│編號│   發票日   │票面金額│支票號碼│     付款人     │發票人│
├──┼──────┼────┼────┼────────┼───┤
│ 1  │95年7月3日  │60萬元  │AA792479│臺灣銀行員林分行│黃進和│
└──┴──────┴────┴────┴────────┴───┘


司法院資訊處製作；財團法人民間司法改革基金會備份。
